【裁判字號】    98,交抗,2583
【裁判日期】    981030
【裁判案由】    違反道路交通管理處罰條例
【裁判全文】
臺灣高等法院交通事件裁定            98年度交抗字第2583號
抗  告  人
即受處分人  甲○○
上列抗告人因違反道路交通管理處罰條例案件，不服臺灣臺北地
方法院，中華民國98年9月30日所為裁定（98年度交聲字第3205
號），提起抗告，本院裁定如下：
    主  文
抗告駁回。
    理  由
一、抗告意旨略以：按道路交通管理處罰條例第36條第5項規定
    ，係處罰登記證未放置在車內指定之插座，而非處罰副證放
    置於左前座椅背（抗告人登記證係放於指定之插座內）。道
    路交通安全規則第7條明文規定「違反本規則，依處罰條例
    之規定處罰」，原審認為抗告人違反安全規則第42條第2項
    規定，然目前處罰條例並未有登記證放置於左前座椅背之罰
    則，且違反計程車駕駛人執業登記管理辦法第13條第1項，
    目前亦無罰則，現行之法令並無登記證副證不得放置於左前
    座椅背之禁止條款，故懇請廢棄原裁定，並退回抗告人已繳
    之罰鍰等語。
二、按計程車駕駛人向警察機關辦理執業登記而領取之執業登記
    證，未依規定安置車內指定之插座或以他物遮蔽者，處新臺
    幣（下同）1,500元罰鍰，道路交通管理處罰條例第36條第5
    項定有明文。而依該條例第92條第1項所授權訂定之道路交
    通安全規則第42條第2項復規定：「計程車應於儀錶板上右
    側與右前座椅背設置執業登記證插座，並於右前座椅背標示
    牌照號碼；未經核定之標識及裝置不得設置。」另依該條例
    第37條第7項所授權訂定之計程車駕駛人執業登記管理辦法
    第13條第1項亦明定：「計程車駕駛人應將執業登記證置於
    儀錶板上右側，執業登記證副證置於右前座椅背插座。」上
    開規定均係規範計程車駕駛人執業登記證正、副證所應擺放
    位置，倘駕駛人未依法安置，即有違反行政法上義務，行政
    機關自應依前揭道路交通管理處罰條例第36條第5項規定處
    以罰鍰。
三、經查：
  (一)抗告人於民國98年4月29日上午10時5分許，駕駛車牌號碼63
    3-CE號營業小客車，在臺北縣新店市○○街280號前，為執
    勤員警發現其「執業登記證副證未依規定放置」而當場製單
    舉發之事實，業據舉發員警吳佑恭於原審證述明確，並為抗
    告人所不否認，復有臺北縣政府警察局98年4月29日北縣警
    交大字第C00000000號舉發違反道路交通管理事件通知單影
    本1紙附卷可稽，此部分事實堪可認定。
  (二)按道路交通安全規則及計程車駕駛人執業登記管理辦法係分
    別依據道路交通管理處罰條例第92條第1項及第37條第7項所
    授權制定，此觀其第1條規定自明，乃立法者授權主管機關
    就道路交通管理處罰條例之處罰構成要件為必要之補充規定
    。且從道路交通管理處罰條例第36條第5項規定立法目的觀
    之，除可讓乘客自右側登車後立即知悉駕駛人姓名及其是否
    為合法之計程車駕駛外，更可方便車外民眾及執勤員警目視
    辨識該車是否為一有合法資格之計程車駕駛，而選擇搭乘或
    稽查，故所謂執業登記證自包括副證在內，至為明確。
  (三)本件抗告人並不否認其未將執業登記證「副證」安放於法規
    所定應擺放之右前座椅背插座，其行為既已違反行政法規所
    課予應遵守之義務，原處分機關因而依道路交通管理處罰條
    例第36條第5項之規定，裁處抗告人罰鍰1,500元，於法並無
    違誤，原審裁定駁回其異議，亦無不合。抗告意旨徒憑己見
    錯誤解釋法規，指摘原裁定不當，請求撤銷原裁定並退還已
    繳納之罰鍰，為無理由，應予駁回。
四、據上論斷，應依道路交通案件處理辦法第26條，刑事訴訟法
    第412條，裁定如主文。
中    華    民    國    98    年    10    月    30    日
                  刑事第十三庭審判長  法  官   曾德水
                                      法  官   陳恆寬
                                      法  官   崔玲琦
以上正本證明與原本無異。
不得再抗告。
                                      書記官   馬佳瑩
中    華    民    國    98    年    11    月    3     日


司法院資訊處製作；財團法人民間司法改革基金會備份。
